【裁判字號】    98,審事聲,86
【裁判日期】    980707
【裁判案由】    聲明異議
【裁判全文】
臺灣臺北地方法院民事裁定            98年度審事聲字第86號
異  議  人
即  債權人  丙○○
相  對  人
即  債務人  甲○○
            漢東建設股份有限公司
法定代理人  乙○○
上列當事人間聲請核發支付命令事件，債權人就民國98年5 月7
日本院98度司促字第11414 號所為駁回其聲請之裁定，聲明異議
，本院裁定如下：
    主  文
原裁定廢棄。
    事  實
一、本件異議意旨略以：異議人對相對人聲請支付命令，係基於
    物之瑕疵擔保責任請求減少價金，並依民法第184 條第1 項
    、第185 條、第179 條規定，請求相對人連帶給付異議人已
    繳納之價金，異議人係請求相對人給付一定數量之金錢，並
    非單純行使價金減少請求權。原審以價金減少請求權以意思
    表示為已足，駁回伊支付命令之聲請，顯然違誤，為此依民
    事訴訟法第240 條之4 規定提出異議等語。
二、按當事人對於司法事務官處理事件所為之終局處分，得於處
    分送達後10日之不變期間內，以書狀向司法事務官提出異議
    。司法事務官認前項異議有理由時，應另為適當之處分；認
    異議為無理由者，應送請法院裁定之。法院認第1 項之異議
    為有理由時，應為適當之裁定；認異議為無理由者，應以裁
    定駁回之，民事訴訟法第240 條之4 定有明文。次按債權人
    之請求，以給付金錢或其他代替物或有價證券之一定數量為
    標的者，得聲請法院依督促程序發支付命令。又法院應不訊
    問債務人，就支付命令之聲請為裁定。民事訴訴訟法第508
    條第1 項、第512 條亦有明定。準此，得依督促程序請求保
    護之私權，除限於給付請求權外，尚須以給付金錢或其他代
    替物或有價證券之一定數量為標的，此項程序之目的在令權
    利義務關係明確，當事人間訟爭性甚微之事件，毋待依循通
    常訴訟程序，得以簡捷之方式取得執行名義，使與獲得確定
    勝訴判決之效果同，期能節省當事人及法院之勞費，並兼顧
    當事人兩造之利益。揆以前開立法目的，督促程序性質上自
    宜迅速處理，從而，發支付命令之法院僅須就形式要件審查
    是否符合法條規定之要件，並無對實體事項予以審酌之必要
    。又所謂「一定數量」，僅須聲請人以首述給付表明請求給
    付一定之數量即可，其係本諸何項法律關係所生之給付請求
    權，又該請求權實體上是否存在，甚且得請求之數額若干及
    得否增減，在非所問。故支付命令之聲請成立要件，除管轄
    及聲請程序於民事訴訟法第510 條、第511 條設有特別規定
    外，債權人只需於聲請狀載明請求債務人給付一定數量之金
    錢或其他代替物或有價證券，而債權人就其主張之事實，毋
    庸舉證，法院亦不須為調查。
三、經查，本件異議人聲請對相對人核發支付命令，業據於原法
    院聲請狀請求標的載明：「債務人甲○○及債務人漢東建設
    股份有限公司應連帶給付債權人新臺幣（下同）2,547,000
    元，並自支付命令送達翌日起至清償日止，按週年利率5%計
    算之利息。」且在原因事實欄亦記載相對人於預售屋廣告上
    載明無墓園等不良區段之瑕疵，並對異議人告知且保證無此
    瑕疵，詎系爭房地旁竟有既成墓園乙座，已構成物之瑕疵，
    相對人亦涉共同詐欺之侵權行為，爰依法主張減少總價金16
    ,980,000 元 之15% 即2,547,000 元，並請求相對人連帶給
    付。堪認聲請人已表明求為相對人給付一定數額之金錢，揆
    諸首開法條規定及說明，聲請人於原法院聲請發支付命令，
    於法尚無不合。原法院逕為駁回之裁定，容有未洽，異議意
    旨指摘原裁定不當，求予廢棄，洵屬有據。爰由本院將原裁
    定廢棄，發回原審另為適法之處理。
四、據上論結，本件聲明異議為有理由，爰依民事訴訟法第240
    條之4 第3 項，裁定如主文。
中    華    民    國    98    年    7     月    7     日
                  民事第六庭    法  官  劉又菁
以上為正本係照原本作成。
如對本裁定抗告，須於裁定送達後10日內向本院提出抗告狀，並
繳納抗告費新臺幣1,000元。
中    華    民    國    98    年    7     月    7     日
                                書記官  潘惠梅


司法院資訊處製作；財團法人民間司法改革基金會備份。
